臺灣桃園地方法院刑事判決　　　 　　 96年度交簡上字第75號
上　訴　人　臺灣桃園地方法院檢察署檢察官
被　　　告　乙○○
上列上訴人因被告過失傷害案件，不服中華民國96年2 月27日本
院96年度桃交簡字第139 號第一審刑事簡易判決（聲請簡易判決
處刑書案號：95年度偵字第25260 號），提起上訴，本院管轄之
第二審合議庭判決如下：
    主  文
原判決撤銷。
乙○○因過失傷害人，處拘役伍拾伍日，如易科罰金，以新臺幣
壹仟元折算壹日。減為拘役貳拾柒日，如易科罰金，以新臺幣壹
仟元折算壹日。
    事  實
一、乙○○於民國95年9月13日晚間8 時，駕駛車號L7-3255號自
    用小貨車，沿桃園縣桃園市○○○街往正康二街方向行駛，
    途經同路4 號前為路邊停車，欲開啟車門時，本應注意行人
    、車輛並讓其先行，而依當時天候晴、夜間有照明、路面乾
    燥、無缺陷、無障礙物、視距良好等一切情況，復無不能注
    意之情事，其竟疏未注意及此，貿然開啟車門，適有同向甲
    ○○騎乘車號BYA-913 號重型機車通過上址，見狀已無法閃
    避，遂擦撞乙○○前開自用小貨車左側車門，因而人車倒地
    ，致甲○○受有頸椎受傷併神經病變之傷害。嗣經該路段住
    戶報警處理，乙○○於有偵查犯罪職權之公務員發覺前，向
    前往處理之桃園縣政府警察局桃園分局同安派出所警員蔡國
    和自首坦承肇事而願接受裁判。
二、案經甲○○訴由桃園縣政府警察局桃園分局報請臺灣桃園地
    方法院檢察署檢察官偵查後聲請以簡易判決處刑。
    理  由
一、按被告以外之人於審判外之陳述雖不符刑事訴訟法第159 條
    之1至之4規定，而經當事人於審判程序同意作為證據，法院
    審酌該言詞陳述或書面陳述作成時之情況，認為適當者，亦
    得為證據；當事人、代理人或辯護人於法院調查證據時，知
    有刑事訴訟法第159條第1項不得為證據之情形，而未於言詞
    辯論終結前聲明異議者，視為有前項之同意，同法第159 條
    之5 定有明文。又該條立法意旨在於傳聞證據未經當事人之
    反對詰問予以核實，原則上先予排除，惟若當事人已放棄反
    對詰問權，於審判程序中表明同意該等傳聞證據可作為證據
    ；或於言詞辯論終結前未聲明異議，基於尊重當事人對傳聞
    證據之處分權，及證據資料愈豐富，愈有助於真實發見之理
    念，且強化言詞辯論主義，使訴訟程序得以順暢進行，上開
    傳聞證據亦均具有證據能力。準此，被告乙○○於準備程序
    中對公訴人所提證人即告訴人甲○○於警詢時及偵查中所為
    陳述之證據能力表示可供法院調查，復本院認其作成之情形
    並無不當之情形，經審酌後認為適當，故證人甲○○前開審
    判外之陳述得為證據，合先敘明。
二、被告乙○○於警詢時、偵查中及本院第一審訊問時對其於上
    述時地路邊停車，於開啟車號L7-3255 號自用小貨車左側車
    門時，未注意後方適有告訴人甲○○騎乘車號BYA-913 號重
    型機車通過而讓其先行，猶逕自開門，致兩車發生擦撞，告
    訴人因而受有頸椎受傷併神經病變之傷害，其確有過失等事
    實均坦承不諱，核與告訴人之指訴情節相符，復有道路交通
    事故現場圖、道路交通事故調查報告表(一)、(二)各1 紙、現場
    相片4張及桃新醫院95年9月19日000000000000號診斷證明書
    1紙在卷可稽，足徵被告自白與事實相符，洵堪採信。
三、按汽車臨時停車或停車，開啟或關閉車門時，應注意行人、
    其他車輛，並讓其先行，道路交通安全規則第112條第3項訂
    有明文。查本件道路交通事故發生當時，天候晴、夜間有照
    明、路面乾燥、無缺陷、無障礙物、視距良好，此有前開道
    路交通事故調查報告表(一) 1紙附卷足憑，然被告仍疏未應於
    停車開啟車門時，應注意其他車輛，並讓其先行，即貿然開
    啟車門以致肇事，被告自有過失，且其過失行為與告訴人所
    受之傷害間，有相當因果關係存在無訛。雖該路段無充足路
    燈照明，然告訴人已開啟機車車燈，復以約30公里之時速通
    過，未逾該路段時速50公里之行車速限，且告訴人待行至被
    告自用小貨車門旁邊時，被告於未開啟車燈之際突然開啟車
    門，致擦撞告訴人之重型機車右手把處等情，業據證人即告
    訴人甲○○於本院審理時及警詢時證述明確（詳本院96年10
    月30日審判筆錄第2頁至第3頁、偵查卷第9 頁），則告訴人
    既已遵守有關之交通安全規則而為駕駛，況兩車擦撞位置係
    被告自用小貨車之左側車門與告訴人重型機車之右手把，應
    認該時告訴人機車已行至被告貨車旁，而無法避免兩車發生
    擦撞，自難謂告訴人有何疏未注意車前狀況，做隨時停車準
    備，要無亦有過失之情事。是本件事證明確，被告犯行堪以
    認定，應予依法論科。
四、核被告乙○○所為，係犯刑法第284條第1項前段之過失傷害
    罪。又被告於本件道路交通事故發生致告訴人甲○○受傷後
    ，經該路段住戶報警處理，於有偵查犯罪職權之公務員發覺
    前，即主動向到場處理之桃園縣政府警察局桃園分局同安派
    出所警員蔡國和自首坦承肇事而願接受裁判等情，復據被告
    供承在卷，並有桃園縣政府警察局大園分局道路交通事故肇
    事人自首情形紀錄表1 紙在卷可參（見原審卷第15頁），爰
    依刑法第62條前段規定減輕其刑。原審對被告予以論罪科刑
    ，固非無見，惟原審認告訴人亦有過失乙節，容有違誤，復
    中華民國九十六年罪犯減刑條例業於96年7月4日制定公布，
    並於同年月16日施行，而被告所犯過失傷害罪之犯罪時間在
    96年4 月24日以前，且無該條例所規定不得減刑之情形，合
    於該條例第2條第1項第3 款之減刑要件，原審未及審酌適用
    ，亦有未洽，上訴人指摘原判決論以告訴人亦有過失不當，
    為有理由，應由本院予以撤銷。審酌被告因一時失慮，疏未
    遵守道路交通安全規則以致肇事，然迄未賠償告訴人損失，
    惟念及其犯後坦認犯行，態度尚可，及告訴人所受傷害等一
    切情狀，量處如主文所示之刑，並諭知易科罰金折算標準。
    再依中華民國九十六年罪犯減刑條例第2條第1項第3 款規定
    減其宣告刑二分之一，並諭知易科罰金之折算標準。
五、末被告經合法傳喚，無正當理由不到庭，爰依刑事訴訟法第
    371條之規定，不待其陳述，逕為一造辯論判決。
據上論斷，應依刑事訴訟法第455條之1 第1項、第3項、第371條
、第369條第1項前段、第364條、第299條第1項前段，刑法第284
條第1項前段、第62條前段、第41條第1項前段，刑法施行法第 1
條之1第1項、第2項前段，中華民國九十六年罪犯減刑條例第2條
第1項第3款、第7條、第9條，判決如主文。
本案經檢察官丁俊成到庭執行職務。
中　　華　　民　　國　　96　　年　　11　　月　　13　　日
                  刑事第六庭  審判長法  官  黃梅淑
                                    法  官  宣玉華
                                    法　官　黃翊哲
以上正本證明與原本無異。
本件不得上訴。
                                    書記官  劉霜潔
中　　華　　民　　國　　96　　年　　11　　月　　13　　日
附錄本判決論罪科刑法條：刑法第284條第1項前段
因過失傷害人者，處6月以下有期徒刑、拘役或500元以下罰金。
（罰金部分依刑法施行法第1條之1第1項、第2項前段規定，貨幣
單位變更為新臺幣且金額提高為30倍）
